臺灣苗栗地方法院民事裁定             100年度監宣字第94號
聲  請  人  李慧瑜
相  對  人  張光勳
上列聲請人聲請監護宣告事件，本院裁定如下：
    主      文
宣告相對人張光勳（民國○○年○ 月○ 日生，身分證統一編號：Ｚ0
00000000號）為受監護宣告之人。
選定聲請人李慧瑜（民國○○年○○月○ 日生，身分證統一編號：Ｚ0
00000000號）為受監護宣告之人之監護人。
指定關係人張月霞（民國○○年○ 月○○日生，身分證統一編號：Ｚ0
00000000號）為會同開具財產清冊之人。
程序費用新台幣壹仟元由受監護宣告之人負擔。
    理    由
一、按對於因精神障礙或其他心智缺陷，致不能為意思表示或受
    意思表示，或不能辨識其意思效果者，法院得因本人、配偶
    、四親等之親屬，最近1 年有同居事實之其他親屬、檢察官
    、主管機關或社會福利機構之聲請，為監護之宣告，民法第
    14條第1 項定有明文。次按，受監護宣告之人應置監護人；
    法院為監護之宣告時，應依職權就配偶、四親等內之親屬、
    最近1 年有同居事實之其他親屬、主管機關、社會福利機構
    或其他適當之人選定1 人或數人為監護人，並同時指定會同
    開具財產清冊之人；法院選定監護人時，應依受監護宣告之
    人之最佳利益，優先考量受監護宣告之人之意見，審酌一切
    情狀，並注意下列事項：一、受監護宣告之人之身心狀態與
    生活及財產狀況。二、受監護宣告之人與其配偶、子女或其
    他共同生活之人間之情感狀況。三、監護人之職業、經歷、
    意見及其與受監護宣告之人之利害關係。四、法人為監護人
    時，其事業之種類與內容，法人及其代表人與受監護宣告之
    人之利害關係，民法第1110條、第1111條第1 項、第1111條
    之1 定有明文。
二、本件聲請意旨略以：聲請人李慧瑜為相對人之配偶，相對人
    因急性胰臟炎，後來轉移為低血醣性昏迷等原因，目前在家
    需專人照顧。茲因相對人於100 年8 月8 月間於家中中風，
    昏倒當時緊急送往醫院接受治療，但恢復清醒後就呈現失智
    ，無法為意思表示、全身癱瘓於床上四肢皆僵硬無法活動，
    相對人目前有保險、郵局印鑑遺失等後續事宜需進行辦理，
    而相對人又無法表達，不能為意思表示或受意思表示，為此
    ，依上揭民法規定，爰請鈞院對相對人為監護人宣告之同時
    ，選定聲請人為其監謢人，並指定張月霞為會同開具財產清
    冊之人等語，業據其提出與所述相符之戶籍謄本、相對人身
    心障礙手冊、親屬系統表、光田綜合醫院診斷證明書等件為
    證。另本院於100 年11月23日上午10時許，前往相對人位於
    苗栗縣通霄鎮○○路55巷11號之居所實施鑑定程序，現場有
    大千綜合醫院何仁琦醫師、聲請人李慧瑜、關係人張月霞等
    人在場，法官勘驗相對人於訊問過程均無反應，對於聲請人
    、法官之叫喚均無明顯反應，眼睛無法控制、轉動，仍會張
    開往上看。又經鑑定人何仁琦醫師初步表示略以：初步評估
    不能為或受意思表示，已達監護宣告等語，此有本院100 年
    11月23日於相對人位於苗栗縣通霄鎮○○路55巷11號之居所
    製作之勘驗筆錄附卷可稽。
三、嗣經大千綜合醫院南勢分院函覆簡易精神鑑定報告書載明略
    以：相對人於100 年8 月26日因低血糖造成腦缺氧，經送醫
    急救後仍造成認知功能障礙，語言會談能力受損，記憶力差
    ，定向感差，判斷力差，無法遵照指示活動，目前在家中安
    置。相對人意識呈警醒狀態，但無法理解複雜問話內容。其
    日常生活之表達、理解能力，及判斷力、定向感、記憶力、
    抽象思考及專住力受損。相對人之「辨別行為是非」及「依
    辨別而為行為」之能力差，目前之精神狀態已達「精神喪失
    」，無法妥善處理自己事務之程度，符合監護宣告條件等語
    ，此有大千綜合醫院南勢分院100 年11月23日簡易精神鑑定
    報告書1 份在卷可參。綜觀上情，足認相對人確因精神障礙
    或其他心智缺陷，致不能為意思表示或受意思表示，或不能
    辨識其意思表示之效果之程度，爰依法宣告相對人為受監護
    宣告之人。
四、又相對人之父母及二姐賴張阿桃均已過世，聲請人李慧瑜為
    受監護宣告人之配偶，乃受監護宣告之人最近親屬，且聲請
    人表示願意負起將來照顧受監護宣告之人之責任，受監護宣
    告人之其他旁系血親張扣、張阿甘、張月霞、張滿足、張秀
    美、范張阿密等人亦出具同意書，表示贊同由聲請人擔任受
    監護宣告人之監護人，此有戶籍謄本、同意書可資證明。復
    參酌苗栗縣政府訪視調查報告略以：相對人目前意識不清四
    肢也無法正常活動，生活起居皆依賴聲請人所照料，實際訪
    視後相對人受照顧狀況良好，外觀乾淨生活起居皆被妥善照
    料。且家中發生多次重大事情，都是由聲請人所擔負起責任
    ，加上為維持家中生活開銷願意日夜顛倒工作。聲請人表示
    ，都有告知親友監護宣告之申請，但有部分親友（相對人七
    姊及六姊）對於申請多少有疑慮，也有告知如有疑問可向法
    院提出陳報狀。聲請人自推擔任相對人之監護人，而開具財
    產清冊之人因部分親人尚有疑慮，已有聲請人與相對人親人
    溝通後再做決定。綜上述，聲請人應具有照顧能力可使相對
    人獲得適當資源照顧等語。茲審酌受監護宣告之人之身心狀
    態與生活及財產狀況、與其他共同生活之人間之情感狀況，
    及審酌監護人之職業、經歷、意見及其與受監護宣告人之利
    害關係，爰選定聲請人李慧瑜為受監護宣告人之監護人。另
    參酌關係人張月霞為受監護宣告人張光勳之姊姊，同意擔任
    會同開具財產清冊之人，其餘姐妹亦均表示同意由其擔任會
    同開具財產清冊之人，詳如前述同意書，爰依上揭規定，指
    定張月霞為會同開具財產清冊之人。
五、末按，監護人於執行有關受監護人之生活、護養療治及財產
    之職務時，應尊重受監護人之意思，並考量其身心狀況與生
    活狀況；監護開始時，監護人對於受監護人之財產，應依規
    定會同本院選定開具財產清冊之人，於2 月內開具財產清冊
    ，並陳報法院；於前條之財產清冊開具完成並陳報法院前，
    監護人對於受監護人之財產僅得為管理上必要之行為；監護
    人對於受監護人之財產，非為受監護人之利益，不得使用、
    代為或同意處分；監護人代理受監護人購置或處分不動產，
    或就其居住之建築物或基地出租、供他人使用或終止租賃，
    非經法院許可，不生效力；新修正民法第1112條、第1113條
    准用第1099條、第1099-1條、第1101條第1 項及第2 項之規
    定甚明，請參照辦理。
六、依民事訴訟法第608條第1項，裁定如主文。
中    華    民    國    100   年    12     月    8    日
                  家事法庭    法  官  林卉聆
以上正本係照原本作成。
如不服本裁定關於選定監護人及指定會同開具財產清冊之人等部
分，應於送達後10日內向本院提出抗告狀，並應繳納抗告費新臺
幣1,000 元；其餘關於宣告監護部分，不得抗告。
                              書記官  簡慶仁
中    華    民    國    100   年    12     月    8    日